臺灣臺中地方法院刑事判決　　　　　　　94年度訴字第3248號
公　訴　人　臺灣臺中地方法院檢察署檢察官
被　　　告　丙○○
選任辯護人　曾彥錚律師
　　　　　　楊雯齡律師
上列被告因違反毒品危害防制條例案件，經檢察官提起公訴（九
十四年度偵字第一二四三０號），本院判決如下：
    主    文
丙○○無罪。
    理    由
一、公訴意旨略以：被告丙○○基於與乙○○共同販賣海洛因之
    犯意聯絡，於民國九十四年六月十五日下午九時四十五分許
    ，受乙○○之託，在臺中市○○區○○路四七五號前，將海
    洛因一小包，以新台幣（下同）一千元之代價，販售予甲○○，嗣經警查獲而販賣未遂，該一小包海洛因毒品因丙○○
    慌亂中隨意丟棄而未查扣。因認被告涉有毒品危害防制條例
    第四條第六項、第一項之販賣第一級毒品海洛因未遂罪嫌云
    云。
二、本件公訴人認被告涉有毒品危害防制條例第四條第六項、第
    一項之販賣第一級毒品海洛因未遂罪嫌，無非係以上開事實
    ，業據被告於警詢及偵查中自白在卷，核與證人甲○○於警
    詢中證稱之情節相符，且證人甲○○之尿液經送鑑驗後，呈
    嗎啡之陽性反應，亦有中山醫學大學附設醫院藥物濫用檢測
    中心確認結果報告存卷可考，為其論據。
三、按犯罪事實應依證據認定之，無證據不得認定犯罪事實；又
    被告否認犯罪事實所持之辯解，縱屬不能成立，仍非有積極
    證據足以證明其犯罪行為，不能遽為有罪之認定，刑事訴訟
    法第一百五十四條、最高法院三十年上字一八三一號判例參
    照。復按刑事訴訟法上所謂認定犯罪事實之證據，係指足以
    認定被告確有犯罪行為之積極證據而言，該項證據自須適合
    於被告犯罪事實之認定，始得採為斷罪資料；且犯罪事實之
    認定，應憑真實之證據，倘證據是否真實尚欠明顯，自難以
    擬制推測之方法，為其判斷之基礎；另證據之證明力，固屬
    於法院判斷之自由，惟證據本身如有瑕疵，則在瑕疵未能究
    明以前，遽採為有罪之根據，即難謂適法，最高法院二十九
    年上字第三一○五號、五十三年台上字第六五六號及三十二
    年上字第九七一號分別著有判例可資參照。
四、訊據被告固坦承其曾於上開時、地為警查獲等情不諱，惟仍
    堅詞否認有何與乙○○共同販賣第一級毒品海洛因之犯行，
    辯稱：其於警詢及偵查中之自白，係配合警察所為之供述，
    非出於任意性，亦非真實，其因當日在上開時、地巧遇甲○○，正欲向甲○○索討修車款一萬餘元時即為警查獲，並未
    交付任何物品或毒品予甲○○，另甲○○之尿液檢驗報告亦
    不足以佐證其有公訴人所指之販賣海洛因犯行等語。經查：
（一）被告確曾於上開時、地，代綽號阿弟之乙○○轉交一包以
      七星牌香菸盒裝置之物品予證人甲○○：被告雖辯稱證人
      甲○○於警詢時之證述，係審判外之陳述，無證據能力云
      云；然查，證人甲○○於警詢中陳稱：「警察查獲我與丙○○時，我們正在交易毒品，我在晚上打門號00000
      00000號之電話給一個綽號阿弟（即乙○○）之男子
      要購買一級毒品海洛因，他就約我在臺中市○○區○○路
      四七五號附近，我駕駛車號ＮＲ─七七八六號自小客車過
      去時，丙○○就自己走過來對我說：東西在這兒，錢拿過
      來，後來警方就到場臨檢。丙○○剛拿毒品給我，我正要
      付錢時，警方正好到場，我又迅速將毒品還給丙○○錢尚
      未付給他。」等語（詳見警詢案卷第六頁至第七頁），不
      僅核與被告於警詢及偵查時所供：「警察查獲時，我當時
      受人之託要將一包毒品（白色粉末）交給綽號小馬之男子
      ，我受同學阿弟之託，要將毒品帶給綽號小馬，我不知要
      收取多少錢，因為綽號小馬的男子尚欠我同學阿弟款項，
      他們會自己處理。我知道該包白色粉末之物品是毒品，但
      不知是何種毒品，因順路，所以代為轉帶該毒品給小馬。
      阿弟是乙○○。乙○○的行動電話是000000000
      0號」（詳見警詢案卷第三頁、第四頁）及「阿弟是我同
      學乙○○，我當天去交車子，下來時，他叫我拿一包七星
      及一包捲起來的東西給樓下叫小馬的人。（問：知道七星
      及捲起來的東西是毒品？）我心裡知道，我想順便向小馬
      要錢，所以才會順便幫阿弟拿毒品給他。」（詳見偵查案
      卷第八頁）等情相符（被告以其自白非出於任意性云云置
      辯，顯非足取，理由容後補述），且證人甲○○於本院審
      理時復到庭結證陳稱：「案發當天在敦化路我要跟別人拿
      東西，在那邊遇到被告，他就跟我講輪胎錢的事，講的過
      程中警察就過來。當時他只有拿一包煙給我，我當時在看
      ，警察就來了。警詢時我有說過我們正在交易毒品，丙○○把毒品交給我，警察就來了，我就迅速把毒品還給丙○○，就是那包煙，確實是丙○○拿那包煙給我。那天我有
      向一個阿弟的人說要買毒品，我們約在敦化路上，阿弟家
      樓下，這個地點就是我被查獲的地方，阿弟沒有跟我說誰
      會來跟我交易，但後來下來跟我接觸的人是丙○○，他拿
      一包香煙給我，他說阿弟要交給我的，我還沒看香煙裡面
      什麼東西，有跟阿弟說好是二千元買毒品海洛因一小包。
      丙○○來的時候就拿一包香煙給我，他有說是阿弟要交給
      我的，我當時還沒有把錢給丙○○。丙○○香煙有拿給我
      ，然後警察就到了，香煙盒裡面什麼東西我不知道，丙○○拿給我的是整包的七星香煙盒。（問：有無另外一小包
      的白粉？）沒有另外一小包東西。當時警察查獲時在我駕
      駛座下面有查獲現金四千元，是我要買毒品海洛因的錢，
      我準備四千元，其中二千元是要買這次交易海洛因的錢。
      當天確實沒有白色粉末出現，我沒有看到有白色粉末的那
      包東西，只有一包煙給我而已，我不知道裡面裝什麼，丙○○也沒有說裡面是什麼。」等語在卷（詳見本院案卷第
      一一一頁至第一二０頁），並經證人即員警丁○○於本院
      審理時證稱：「丙○○當場坦承是幫他同學就是尚未到案
      的乙○○運輸交易毒品，他說只是幫乙○○交付毒品。」
      等語詳實，而證人甲○○確曾於為警查獲前即九十四年六
      月十五日下午九時二十分許，以其所使用門號00000
      00000號之行動電話撥打乙○○所使用門號0000
      000000號行動電話等情，亦有上開門號之雙向通聯
      紀錄存卷可考（附於本院案卷第六八頁），足認證人甲○○於警詢時所證，無顯不可信之情形，具有證據能力甚明
      。基上，可見證人甲○○乃因與綽號阿弟者以電話事先約
      好以二千元之代價購買毒品海洛因，始至為警查獲之現場
      等候交易，而被告代綽號阿弟之乙○○轉交以七星牌香菸
      盒裝置之物品予證人甲○○，惟證人甲○○收取後尚未察
      看其內物品為何，即為警查獲。故而，被告辯稱其當日未
      交付任何裝有物品之香菸盒予甲○○，且證人即員警丁○○於審理時亦陳稱未見其有任何交付物品之動作，是證人
      甲○○上開所言不實云云，即非有據，無足採信。
（二）被告辯稱其當日有向甲○○索討修車款一節，應屬真實：
      次者，被告另以其當天乃欲向甲○○索討修車款一萬餘元
      等情置辯。而查，被告於上開時、地與甲○○見面時，確
      曾向甲○○索討修車款一萬二千八百元等情，業據被告於
      警詢、偵查及本院審理時迭次陳稱在卷，復經證人甲○○
      於本院審理時陳稱：「被告是在修輪胎的，我之前欠他輪
      胎錢。為警查獲時當然就講不認識，本來我就認識他，去
      修輪胎時就認識他。他當天也有跟我催討一萬多元，他只
      有跟我說：錢什麼時候給我，他沒有說輪胎錢，但我知道
      是輪胎錢，我回答他說晚一點，錢分期付款還他。當天有
      講車款的錢，但我沒有錢付車款，他碰到我我直接問我：
      輪胎錢什麼時候給我。我說我沒有錢，他再拿一整包香煙
      給我，我還沒有問要做什麼的，也還沒看裡面是什麼東西
      ，結果警察就來了。」等語詳實，並有被告提出之震鑫輪
      胎有限公司維修單存卷足參（附於本院案卷第九四頁），
      顯見被告上開所辯，核屬有據，堪予採信。是此，不僅無
      礙於被告當日亦確有交付一包以香菸盒裝置之物品予甲○○等情之認定，且益徵被告於警詢及偵查時所為之自白，
      均係出於任意性，並與事實相符，允無疑義。至證人甲○○固曾於警詢時陳稱：「我不認識被告，亦無任何仇恨或
      財物糾紛。」等情在卷；惟其事後於本院審理時既改稱上
      情，並與被告所辯相符，且其陳稱：「被抓時當然要說不
      認識。」等語，亦合乎常情，自應以證人甲○○於本院審
      理時所述，較為可取，併予說明。
（三）另者，公訴人固以證人甲○○之尿液檢驗結果呈嗎啡之陽
      性反應，亦即證人甲○○確有施用第一級毒品海洛因之情
      為據，認被告於為警查獲當日確有交付第一級毒品海洛因
      予證人甲○○云云。然查，被告於警詢、偵查中及證人甲○○於警詢及本院審理中既均陳稱：當日係第一次由被告
      代乙○○轉交毒品，然因遭警查獲而未遂等語在卷，且互
      核相符，另證人丁○○於本院審理時亦證稱：之前不曾發
      現被告有販毒或運毒之紀錄等語詳實（詳見本院案卷第一
      一五頁），足見證人甲○○上開尿液檢驗報告，充其量僅
      可證明證人甲○○所供：其於為警查獲之前即有施用毒品
      海洛因，且昔日所施用之毒品係向乙○○購買等語為實，
      尚不足以依此認定被告於為警查獲當日，確曾代乙○○交
      付毒品海洛因予證人甲○○。準此，被告辯稱上開證據不
      足以佐證其有公訴人所指之販賣海洛因犯行等語，洵屬有
      理，堪可憑採。
（四）被告僅知其代為轉交予證人甲○○之香菸盒內應係裝置毒
      品，然不知究屬何種毒品或物品，是尚無證據認定被告與
      甲○○交易之物品確係第一級毒品海洛因：經查，被告於
      警詢及偵查中所為自白，核與證人丁○○於本院審理時證
      稱：「（問：你說丙○○說他是幫乙○○交付毒品，是何
      種毒品？）丙○○說他不清楚。當天在附近搜索，並未扣
      到與海洛因相關之任何證物。我們上前盤查時，被告及甲○○發現不明人士靠近後，就有抽身要逃的動作，我們就
      上前盤查，經分開查訊，甲○○說不明人士靠近，直覺是
      警察後，就將被告交付的小包物品推還給被告，被告則說
      說當時把東西交給甲○○，經我們多次搜索現場，都沒有
      發現他們交易的毒品一級毒品海洛因。」等語相符，堪見
      被告代乙○○轉交予甲○○之香菸盒內究竟裝置何物，不
      僅被告尚無法確認，且依卷內現存所有證據，亦無任何證
      物扣案可資認定被告所交付之物確係第一級毒品海洛因。
      因此，被告於警詢及偵查時所為之自白，僅足證明被告確
      有於上開時、地交付一包以香菸盒裝置之物品予甲○○無
      疑；然該物品究否確為毒品，又縱為毒品，究係何種毒品
      ，被告並不知情，且已無從知悉。再者，證人甲○○於警
      詢雖曾陳稱被告係受綽號阿弟之乙○○所託代為交付海洛
      因一包等情在卷；然而，證人甲○○係欲向乙○○購買海
      洛因，而約定在上開為警查獲之地點交易毒品海洛因，被
      告則在約定時、地代乙○○交付一包以香菸盒裝置之物品
      予甲○○，然因甲○○隨即為警查獲而尚未察看其內物品
      為何等情，既如前述，足徵證人甲○○當日亦尚未確認被
      告所交付之物品是否為其向乙○○購買之海洛因，其於警
      詢時所陳上情，僅係其個人主觀上，依其與乙○○原先約
      定之交易內容所為推論臆測之詞，自不足作為認定被告代
      為交付之物品確係第一級毒品海洛因之不利證據。
（五）因乙○○自始均未到案，亦無從查證其交予被告轉交甲○○之物確係第一級毒品海洛因：末查，依證人甲○○於本
      院審理中陳稱：「被告拿給我的是整包的七星香煙盒。（
      問：有無另外一小包的白粉？）沒有另外一小包東西。香
      煙盒是看到警察來時就趕快還給被告，我不抽七星牌香煙
      ，當天也沒在我車上搜到七星牌香煙，我是抽峰牌的香煙
      。」等語，參以證人丁○○於本院審理時陳稱：「（問：
      乙○○是正犯，為何沒有移送？）我們有找出乙○○的資
      料給被告他們二人指認，惟乙○○因案通緝，我們到實際
      居所也未發現其人，目前他行蹤不明，故未移送。當時被
      告站在車外，頭伸進去副駕駛座，甲○○坐在駕駛座上，
      我們衝上去後，兩個一起控制。（問：在你們上前到你們
      查獲，有無看到他們二人有丟棄物品的動作嗎？）沒有。
      當天我沒有看到香煙，香煙盒是被告自己從身上拿出來的
      ，裡面裝的是安非他命，當時他們交易的是海洛因，我們
      有查看現場及搜索他們二人的身體也沒有找到海洛因。扣
      案的毒品安非他命是被告從他上衣的左口袋拿出來的，那
      包東西跟吸食器都放在香煙盒裡面。（問：你們從看到被
      告靠近甲○○，到你們上前抓他們，時間為何？）五至十
      秒。除了從被告身上查獲的那包七星牌香煙外，沒有再看
      到或搜到任何一包七星牌香煙。」等語，而自被告身上扣
      案之以七星牌香菸盒裝置之物品，確係第二級毒品甲基安
      非他命，實秤毛重零點三七七七公克等情，亦有行政院衛
      生署管制藥品管理局管檢字第０九四０００七五三九號檢
      驗成績書存卷可參，益徵當日到場之員警均未發現被告或
      甲○○有自車內丟棄任何物品之情，且經反覆搜索現場及
      車內，除被告自行由身上取出以香菸盒裝置之甲基安非他
      命外，仍均未扣得甲○○所陳其欲向乙○○購買之任何毒
      品海洛因，而乙○○因去向不明，亦無從佐證委由被告交
      付之物確係第一級毒品海洛因。
（六）綜上，足認被告以其未曾交付第一級毒品海洛因一包予證
      人甲○○等語置辯，核非無據。此外，復查無其他積極證
      據足資證明被告確有公訴人所指共同販賣第一級毒品海洛
      因之行為，核屬不能證明被告犯罪，自應諭知被告無罪之
      判決。
據上論斷，應依刑事訴訟法第三百零一條第一項前段，判決如主
文。
中　　華　　民　　國　　94　　年　　12　　月　　19　　日
              刑事第一庭  審判長法　官  李平勳
                                法  官  曾佩琦
                                法  官  許惠瑜
以上正本證明與原本無異。
如不服本判決，應於判決送達後十日內向本院提出上訴狀，上訴
於臺灣高等法院臺中分院（須附繕本）。
                                書記官　陳其良
中　　華　　民　　國　　94　　年　　12　　月　　19　　日
